【裁判字號】    91,易,1361
【裁判日期】    920710
【裁判案由】    背信
【裁判全文】
臺灣板橋地方法院刑事判決                        九十一年度易字第一三六一號
    公  訴  人  臺灣板橋地方法院檢察署檢察官
    被      告  戊○○
右列被告因背信案件，經檢察官提起公訴 (九十一年度偵續字第四八號)，本院判決
如左：
    主  文
戊○○無罪。
    理  由
一、公訴意旨略以：被告戊○○係臺灣中藝國際旅行社股份有限公司（設台北市○○○路一八一號二樓之一，原名己○○○○股份有限公司，下稱中藝公司）業務代
    表（已於民國九十年三月二十六日離職），負責為公司招攬旅客出國觀光旅遊等
    業務，係受中藝公司委任處理財產事務之人，竟意圖為自己不法之利益，基於概
    括犯意，先於九十年三月二日向中藝公司填寫報名表，利用其職務之便，以減收
    新臺幣（下同）五百元之價格，用中藝公司名義對外招攬丁○○等七人參加同年
    三月十一日至三月十五日之巴里島五日遊後，再將丁○○等七人轉交予喜美旅行
    社股份有限公司，並由戊○○自己帶團出國，而為違背其任務之行為，致中藝公
    司受有未能賺取舉辦該次旅遊獲得財產上利益之損害。嗣戊○○復基於前開概括
    之犯意，於同年三月五日以上述方式招攬另一團旅客十六人參加同年四月二十九
    日之旅遊。嗣有旅客許芷渝在巴里島遺失底片，打電話至中藝公司請求協助，中
    藝公司始得知上情。因認被告涉犯刑法第三百四十二條第一項之背信罪嫌云云。
二、按犯罪事實應依證據認定之，無證據不得推定其犯罪事實；又不能證明被告犯罪
    者，應諭知被告無罪之判決，刑事訴訟法第一百五十四條、第三百零一條第一項
    前段分別定有明文；又認定不利於被告之事實，須依積極證據，苟積極證據不足
    為不利於被告事實之認定時，即應為有利於被告之認定，更不必有何有利之證據
    。而此所謂之證據，須確能為被告有罪之證明，而無瑕疵可指者，始足當之；其
    為訴訟上之證明，則須至任何之一般人均認其為真正，而無所懷疑之程度，此最
    高法院三十年上字第八一六號、六十九年度台上字第四九一三號、七十六年度台
    上字第四九八六號著有判例。再告訴人之告訴，本以使被告受刑事訴追為目的，
    故其陳述是否與事實相符，自應調查其他證據，以資審認，苟其所為攻擊之詞，
    尚有瑕疵，則在此瑕疵未究明以前，即不能採為斷罪之基礎。亦有最高法院六十
    九年度台上字第一五三一號判決足資參照。公訴人認定被告戊○○涉犯背信之罪
    嫌無非以告訴代理人王禮斌、乙○○指訴甚詳，並有被告出勤表、定車預約單、
    團體報名單、喜美旅行社團體開票名單及旅客許芷渝傳真等影本可稽；另據運通
    小客車租賃股份有限公司訂車預約單所載，該訂車之聯絡人固為丁○○個人，惟
    訂車單位則為中藝公司，顯非單純由丁○○以自己名義承租等為依據。訊據被告
    戊○○堅決否認右揭犯行，辯稱：九十年二月中藝公司已經主動幫伊退保，且伊
    同年二月多就沒做了，客人有選擇之權利，客戶也有跟中藝公司接洽過，因為價
    錢差異大，客人自己之選擇，剛開始是伊幫丁○○與中藝公司訂約，但因價格報
    上去後，公司不願意接受，是客人自己不願意加錢，伊才介紹給華泰旅行社，租
    車單以福寶（即中藝）公司名義聯絡，因為伊還在福寶公司上班，客戶詢問替客
    戶聯絡，並非事後伊出面以福寶公司之名義訂車，另外九十年四月二十九日的團
    並非伊介紹的，伊並不知悉等語。經查：
    (1)告訴代理人乙○○提出指述所依據之旅遊名單有華泰旅遊團體交通食宿資料表
      （下稱華泰旅遊）、喜美旅行社股份有限公司團體開票名單（下稱喜美旅行社
      ），其中喜美旅行社之旅遊部分是由甲○○擔任領隊，而該團二十位團員分別
      由己○○○○、采風錄旅行社、新瑞旅行社、喜美新竹分公司、華泰旅行社介
      紹而來，其中己○○○○是由員工甲○○介紹的等情，除據證人即該團旅客方
      惠瓊證述明確外，並有喜美旅行社股份有限公司九十一年十二月三日、九十二
      年一月二十一日回覆函存卷可按，證人甲○○於本院調查時亦證稱：據伊了解
      那時候公司體制不是很完整，那時候團控是乙○○沒錯，允許伊帶團的人是鄭
      怡蓉，鄭怡蓉他是公司之名義負責人，他們二人之理念不合，常常會有不一樣
      的決定等語（詳參本院九十二年四月十日訊問筆錄），是該部分顯與被告戊○○並無關聯，洵無疑義。
    (2)再查，華泰旅遊之部分固係由被告帶團，惟旅客與被告接洽時，被告亦有將旅
      客聯絡之情形向公司陳報，並由經理丙○○批准，而通常經理批准往上簽，上
      面的人都會同意，而經理又係依據被告所陳報之價格往上呈等情，復據證人即
      福寶公司之經理丙○○證述歷歷在卷，並有告訴代理人提出之團體報名單影本
      其上有經理丙○○之簽名存卷可稽。該卷附團體報名單原本已經因公司結束全
      部丟掉無法提出，並據告訴人於本院審理時供陳在卷，雖該卷附團體報名單上
      直客價係一萬七千元加八百元，惟此八百元之八並非證人丙○○之筆跡之情，
      亦據證人丙○○證述明確，本院堪驗該影本筆跡確係有塗改之痕跡，則被告是
      否確有向公司報價較高而向旅客報價較低之情形，即非無疑。另訂車預約單其
      上之日期為（九十年）三月六日，而被告既已將價格往上呈報，並經經理批准
      ，則於聯絡期間，旅客要求幫忙聯絡定車，當亦以公司之名義聯絡，此與常理
      並無違背，亦無從以此推認被告有何損害公司行為之意圖。
    (3)復查，證人即參旅遊之旅客丁○○於本院調查時亦證稱：本來聯繫己○○○○
      聯絡旅遊之事除被告以外另外還有一個人接洽，他們開的價格都一樣，後來另
      一個人要以轉機之名義多五百元，我不願意加錢，才找被告，如果無法依原來
      價格，我不會願意找這家旅行社等語（詳參本院九十二年四月十日訊問筆錄）
      。是被告於旅客聯絡所開的價格既然與公司其他員工一樣，自不可能有被告以
      多報少給顧客之情事，再旅客因報價不合原即會找他家旅行社承辦，亦據證人
      證述如前，公司本來就不可能承包到該些旅客之旅遊行程，自亦無所謂有生損
      害於公司之情事。雖被告於三月多尚有領公司之薪水，所辯已於九十年二月二
      十日離職云云，固不足採信，惟犯罪事實應依證據認定之，不得以被告辯解虛
      偽持為犯罪之認定。
    (4)綜上，依上述理由，告訴代理人之指述非無可議之處，被告上開所辯之情，非
      全無據，是按首揭說明本件被告被訴之犯罪事實，經公訴人之舉證及本院調查
      證據之結果，尚難確信為真實，而仍有合理懷疑之存在，自應為被告有利之無
      罪推定，從而本件尚不能證明被告犯罪，自應為無罪判決之諭知。據上論斷，
      應依刑事訴訟法第三百零一條第一項，判決如主文。
中      華      民      國    九十二    年      七      月      十      日
                                      臺灣板橋地方法院刑事第四庭
                                          法  官    徐  子  涵
右正本證明與原本無異。
如不服本判決，應於判決送達後十日內向本院提出上訴狀。
                                          書記官    彭  麗  紅
中      華      民      國      九十二      年    七    月     十五     日


司法院資訊處製作；財團法人民間司法改革基金會備份。
